【裁判字號】    89,交易,73
【裁判日期】    890803
【裁判案由】    過失致死
【裁判全文】
臺灣雲林地方法院刑事判決                          八十九年度交易字第七三號
    公  訴  人  臺灣雲林地方法院檢察署檢察官
    被      告  乙○○
右列被告因過失致死案件，經檢察官提起公訴（八十九年度偵字第一○○五號），本
院判決如左：
    主      文
乙○○無罪。
    理      由
一、本件公訴意旨略以：被告乙○○於民國八十九年一月二日上午八時三十分許，駕
    駛車號ＳＦ－八三四０號自小客車，由南往北（即新厝往永定）方向，駛經雲林
    縣西螺鎮雲三五線二公里處交岔路口時，原應注意行經閃光黃燈之路口時，應減
    速接近，注意安全，小心通過，及注意車前狀況，隨時採取必要之安全措施，以
    避免危險之發生，而依當時情形亦無不能注意之情事，竟疏未注意，適有王廖柑
    駕駛車號000－0000號輕機車，由東往西（即慈愛醫院往二崙）方向駛來
    ，亦疏未注意停止讓行，乙○○見及時，煞車不及，二車相撞，王廖柑因而人車
    倒地，並致頭部外傷及腦出血於送醫後不治死亡，因認被告涉有刑法第二百七十
    六條第一項過失致人於死之罪嫌云云。
二、按犯罪事實應依證據認定之，無證據不得推定其犯罪事實；又不能證明被告犯罪
    或其行為不罰者，應諭知無罪之判決，刑事訴訟法第一百五十四條、第三百零一
    條第一項分別定有明文。再事實之認定，應憑證據，如未能發現相當證據，或證
    據不足以證明，自不能以推測或擬制之方法，以為裁判基礎，最高法院四十年台
    上字第二八八號判例可資參照。次按刑法第二百七十六條過失致死罪之構成要件
    ，除須行為人具有依刑法第十四條所規定之應注意能注意而不注意之行為不法外
    ，尚須具備有結果不法之要件，亦即須以行為人之行為為結果發生之原因、結果
    必須具有可避免性、結果以及因果歷程必須客觀可預見。況且就當前社會對於交
    通流暢性之高度需求，是縱然須對於參與交通活動人之身體法益予以保障，但仍
    不應課以每一位參與交通事故人過高之注意義務，因此當行為人可信賴被害人亦
    應同時為必要之注意，相互遵守交通秩序之適當行為時（參見最高法院七十二年
    度台上字第五二五八號判決），而其行為對於結果之發生在客觀上復無避免可能
    性時，則縱然行為人之行為，與被害人自己之過失行為，併合而為危害發生之原
    因時，其行為仍應無客觀之可責性可言即不得科以過失致死罪之罪責。尤以依道
    路交通安全規則第一百零二條第一項第二款之規定，車輛行至無號誌或號誌故障
    而無交通警察指揮之交岔路口，支線道車應暫停讓幹線道車先行。未劃分幹、支
    線或同為幹線道或支線道者，轉彎車應暫停讓直行車先行；如同為直行車或轉彎
    車者，左方車應暫停讓右方車先行。此項規定除限制汽車駕駛人負有在交岔路口
    行車應遵守有關會車停讓之交通秩序義務外，亦應具有賦予汽車駕駛人在其遵行
    車道內行駛權利之意味，汽車駕駛人行使此項路權，固仍應注意遵守道路交通安
    全規則，但既屬權利，自應獲得其他參與交通人之尊重。本件公訴人認被告乙○
    ○涉犯前揭罪嫌，無非以被告坦承於前揭時、地駕車肇事，並有警繪道路交通事
    故調查報告表、現場照片六幀在卷可稽，及卷附檢察官督同檢驗員到場相驗之相
    驗筆錄、驗斷書、相驗屍體證明書各一份為憑。惟訊之被告對其於右揭時地駕車
    與死者王廖柑發生車禍之事實，固不諱言，惟堅詞否認有何過失致死犯行，並辯
    稱：當時伊行駛之車道係幹線道，王廖柑走的係支線道，事發現場係十字路口，
    伊已快要過十字路口，王廖柑才急速衝過來，伊有按喇叭，但王廖柑看到伊車子
    時，可能嚇到，所以未剎車，才撞上伊車子等語。
三、經查，被害人王廖柑因本件車禍造成胸腹部挫傷，胸腹腔內出血不治死亡，固經
    臺灣雲林地方法院檢察署檢察官督同檢驗員到場相驗屬實，製有相驗筆錄、驗斷
    書、相驗屍體證明書各一份附卷可參。惟被告於警、偵訊時供稱：「該處係交岔
    路口，我經過路口時車速約二、三十公里，我行駛方向係閃光黃燈，對方係由我
    右側直接撞上來，我車子損壞部位在右前方及右前座位置，我看到她時約十幾公
    尺，我一直按喇叭，但她未減速，且一直向我衝過來，我有踩剎車。」等語，並
    有道路交通事故調查報告表及現場照片六幀在卷可憑。而依道路交通事故調查報
    告表內之事故現場圖及現場照片所示：肇事地點為交岔路口，限速六十公里以下
    ，鄉道，閃光諕誌，二線道，被告車行向（由南向北）車道為閃光黃燈，其車順
    原向車頭偏右斜停於往永定（北）方向道路中間，其車後路面留有約三公尺長之
    車胎痕，其起點已過交岔路口中心點，並已近十字路出口處，被害人車行方向（
    由東向西）車道為閃光紅燈。綜上跡證，已足證明被害人王廖柑駕駛機車行經無
    號誌之交岔路口，支線道車未暫停讓幹線道車先行致撞及被告前述車輛，實有違
    反道路交通安全規則第一百零二條第一項第二款之規定，為肇事原因。本件車禍
    肇事責任，曾經函請臺灣省嘉雲區車輛行車事故鑑定委員會鑑定結果，亦認王廖
    柑駕駛輕機車，行經閃光紅燈交岔路口，屬支道車未停讓幹道車先行，應為肇事
    主因，有該鑑定委員會八十九年六月二十七日嘉鑑字第八九○四四七號函送之鑑
    定意見書在卷可稽。次查肇事當時係晴天，現場為瀝青路面之事實，有卷附之現
    場圖及現場照片可考，依汽車行駛距離及反應距離一覽表及一般公路汽車煞車距
    離、行車速度對照表所示：汽車時速二十公里之反應距離為四點一六公尺、時速
    三十公里之反應距離為六點二四公尺；汽車時速二十公里之煞車距離為一點八公
    尺至二點二公尺、時速三十公里之煞車距離為四點二公尺至五公尺。而本件肇事
    現場被告車輛所遺車胎痕約三公尺長一節，業據承辦員警甲○○到庭結證屬實，
    並有現場圖為佐，則被告辯稱：車禍發生當時伊車速應在時速二十公里至三十公
    里以內等語，應非虛妄，堪可採信。又該肇事路段限速為時速六十公里以下，有
    卷附道路交通事故調查報告之記載可資證明。被告駕駛前述車輛在其遵行車道內
    ，依時速六十公里以下之行車速率限制行駛，並於駛近交岔路口時已將車速降至
    二、三十公里，且見及王廖柑騎乘機車駛近該肇事路段路口時亦曾鳴笛示警，復
    於車禍發生時，立即將車緊急剎停，足見被告確有減速慢行，並隨時注意車前狀
    況，採取必要之安全措施，尚無違反道路交通安全規則第九十三條第一項第四款
    之規定，自無肇事因素。雖臺灣省嘉雲區車輛行車事故鑑定委員會鑑定本件車輛
    肇事責任，認被告駕駛自小客車，行經閃光黃燈交岔路口，未減速慢行，亦為肇
    事次因云云，然本件車禍肇事路段限速為六十公里以下，被告於本件車禍事故發
    生時車速僅約為二、三十公里等情已如前述，該委員會認被告行經肇事路口，未
    減速慢行，顯與事實不符，殊無足採。此外依卷附肇事現場車損照片資料顯示被
    告前揭車輛其右側前門有多處凹痕，而被害人係因車禍致胸腹部挫傷及內出血死
    亡，有驗斷書及相驗屍體證明書在卷可考，二者相互勾稽以觀，俱見本件車禍因
    係被害人支道車，行至幹線路口，未讓被告幹道車先行，且被害人機車於被告自
    小客車尚未全部駛過十字路口，即貿然前進，自行撞及自小客車右側，導致被害
    人胸腹部撞擊其騎乘機車車頭儀表板處因而傷重不治死亡。從而，本件被告既無
    有違反交通法規秩序之行為發生，因此，對於被害人因違反交通法規秩序之行為
    所導致之危險結果，即無注意防免之義務，從而得以免負過失責任，至為灼然。
    此外，復乏確據足資證明被告有過失致死犯行，自屬不能證明被告犯罪，即應為
    無罪之諭知。
據上論斷，應依刑事訴訟法第三百零一條第一項，判決如主文。
本案經檢察官徐維嶽到庭執行職務。
中      華      民      國    八十九    年      八      月      三      日
                    臺灣雲林地方法院刑事第二庭
                                                    法  官  蔣  得  忠
右正本證明與原本無異。
如不服本判決，應於判決送達後十日內，向本院提出上訴狀。（須附繕本）
                                                    書記官  陳  姵  君
中      華      民      國    八十九    年      八      月      三      日


司法院資訊處製作；財團法人民間司法改革基金會備份。
